臺灣臺中地方法院民事裁定　　　　　　100年度監宣字第268號
聲　請　人　王建揚
代　理　人　黃秀蘭律師
相　對　人　林富美
上列聲請人聲請監護宣告事件，本院裁定如下：
    主  文
宣告林富美（國民身分證統一編號：Ｚ000000000號）
為受輔助宣告之人。
選定王建揚為受輔助宣告之人之輔助人。
聲請費用新臺幣壹仟元由受輔助宣告之人負擔。
    理  由
一、聲請意旨略以：聲請人王建揚（男、民國四十九年七月二日
    生、身分證統一編號：Ｚ000000000號）為相對人林富美（女
    、五十四年五月二日生、身分證統一編號：Ｚ000000000號）
    之配偶。相對人自九十六年間起記憶力衰退，於九十八年間
    ，經署立豐原醫院鑑定為失智症，於九十九年間，經高雄國
    軍醫院鑑定為精神分裂症，不能為意思表示或受意思表示，
    或不能辨識其意思表示之效果，為此聲請對其為監護之宣告
    並請選定聲請人為監護人；但如經精神鑑定結果，認相對人
    精神障礙或心智缺陷，為意思表示、受意思表示或辨識其意
    思表示效果之能力，僅達欠缺或不足之程度，則請求法院變
    更為輔助宣告，並由聲請人擔任相對人之輔助人等語。
 。
二、按法院對於監護之聲請，認為未達民法第十四條第一項之程
    度者，得依民法第十五條之一第一項規定，為輔助之宣告，
    民法第十四條第三項定有明文；法院對於監護之聲請，認為
    未達民法第十四條第一項之程度，而有輔助宣告之原因者，
    得依職權以裁定變更為輔助宣告，亦為民事訴訟法第六百二
    十四條之三第一項所明定。次按對於因精神障礙或其他心智
    缺陷，致其為意思表示或受意思表示，或辨識其意思表示效
    果之能力，顯有不足者，法院得因本人、配偶、四親等內之
    親屬、最近一年有同居事實之其他親屬、檢察官、主管機關
    或社會福利機構之聲請，為輔助之宣告。受輔助宣告之人，
    應置輔助人，民法第十五條之一第一項、第一千一百十三條
    之一第一項定有明文。又依民法第一千一百十三條之一第二
    項準用同法第一千一百十一條之一規定，法院選定輔助人時
    ，應依受輔助宣告之人之最佳利益，優先考量受輔助宣告之
    人之意見，審酌一切情狀，並注意下列事項：一、受輔助宣
    告之人之身心狀態與生活及財產狀況。二、受輔助宣告之人
    與其配偶、子女或其他共同生活之人間之情感狀況。三、輔
    助人之職業、經歷、意見及其與受輔助宣告之人之利害關係
    。四、法人為輔助人時，其事業之種類與內容，法人及其代
    表人與受輔助宣告之人之利害關係。
三、經查：
（一）聲請人主張之事實，業據提出戶籍謄本、診斷證明書在卷
      可憑。本院於鑑定人即澄清醫院鑑定人劉金明醫師前訊問
      相對人，相對人就本院訊問其姓名、年籍、住所、與聲請
      人之關係等問題，除對其地址不復記憶外，其他問題尚能
      正確回答。嗣經鑑定醫師再為進一步之診斷，其鑑定結果
      略以：相對人為一位輕度障礙，早發性失智症（四十二歲
      發病，四十四歲確診）之患者，認知功能退化達到輕度障
      礙。相對人受認知功能障礙之影響，雖然其一般簡單日常
      生活功能，如進食、穿衣、如廁、行動及沐浴等目前在監
      督提醒下尚可自理，但是其他身邊事務處理已難以獨力執
      行，需要家人或他人之協助處理。目前生活上、經濟上由
      家人協助管理照顧。相對人之社會職業功能有中度障礙；
      在認知功能方面，其記憶力、判斷力、現實感及思考能力
      亦受明顯影響，以致於無法合理且適當的處理身邊複雜事
      務，需他人協助方能避免其權益之損失。基於相對人有精
      神上之障礙（輕度障礙失智症狀態），對於管理處分自己
      的財產有必要給予協助，有達到「為意思表示或受意思表
      示，或辨識其意思表示效果之能力，顯有不足」之情形；
      且病程為長期問題（自四年前明顯病發至今）之原因，回
      復至正常智能狀態之可能性低，且有持續退化之可能，目
      前相對人之精神狀態屬於輕至中度障礙，已達輔助宣告之
      程度等情，有本院一百年九月二十日訊問筆錄及成年監護
      /輔助鑑定書在卷可稽。本院審酌上開勘驗結果及醫師所
      為之鑑定意見，認相對人因精神障礙或其他心智缺陷，致
      其為意思表示或受意思表示，或辨識其意思表示效果之能
      力，顯有不足。揆諸首開條文規定，本院自得依聲請對相
      對人為輔助之宣告。
（二）聲請人為相對人之配偶，並有意願擔任相對人之輔助人，
      本院認由聲請人任輔助人，最能符合受輔助宣告之人之最
      佳利益，爰選定聲請人為輔助人。
四、依民事訴訟法第六百二十四條之一第三項、第六百零八條第
    一項，裁定如主文。
中    華    民    國   100    年    10    月    31    日
                  家事法庭    法  官  林純如
正本係照原本作成。
如不服本裁定關於選定輔助人之部分，應於送達後10日內向本院
提出抗告狀，並繳納抗告費新臺幣1000元；其餘關於輔助宣告之
部分，不得抗告。
中    華    民    國   100    年    10    月    31    日
                              書記官  王麗麗